臺灣高雄地方法院刑事判決　　　　　　　95年度易字第2447號
公　訴　人　臺灣高雄地方法院檢察署檢察官
被　　　告　丙○○
　　　　　　乙○○
上列被告等因違反電子遊戲場業管理條例案件，經檢察官提起公
訴（95年度偵字第25424 號），本院判決如下：
    主  文
丙○○、乙○○共同違反未依電子遊戲場業管理條例規定辦理營
利事業登記者，不得經營電子遊戲場業之規定，各處有期徒刑肆
月，如易科罰金，均以新台幣壹仟元折算壹日。扣案之電子遊戲
機具「網豹」台（含電腦螢幕、主機、鍵盤）、「鑽豹」、「
決戰網」各壹台（均含電腦螢幕、主機、鍵盤）、開分遙控器貳
個、拾元硬幣貳枚，均沒收。
    事  實
一、丙○○係設於高雄市前鎮區○○○路178 號1 樓BAT 便利超
    商之負責人，明知該超商並未依電子遊戲場業管理條例規定
    辦理營業登記，不得經營電子遊戲場業，竟與其自民國95年
    8 月29日起所僱用之店員乙○○共同基於違法經營電子遊戲
    場業之犯意聯絡，自95年8 月29日起迄至95年9 月1 日下午
    1 時25分止，在上開超商賣場內、超商後方倉庫內擺設以電
    腦組裝提供遊戲，利用電腦方式操縱以顯示聲光影像、圖案
    及動作、具有固定程式軟體，並設有投幣孔裝置，供顧客按
    次投入代幣計費把玩，而具有射悻性、轉押注、得分特性之
    電腦變異體電子遊戲機「網豹」3 台、「決戰網」、「鑽豹
    」各1 台，並均插電營業，由乙○○在上址負責商品買賣、
    看管機台及兌換零錢之工作，供不特定人打玩上開機台而經
    營電子遊戲場業。嗣於95年9 月1 日下午1 時25分許，經警
    前往上址臨檢，當場發現上開擺放於超商賣場內之「網豹」
    、「鑽豹」2 台電子遊戲機正插電營業，經員警出示證件表
    明身分後，乙○○竟按下裝設櫃檯下方之電腦機台電源控制
    鈕，而關閉該等電子遊戲機之電源，試圖規避警方取締，員
    警乃進行附帶搜索，而在櫃檯下方發現電源控制鈕及開分遙
    控器，嗣並經乙○○同意開啟該超商後方隔間，而發現上揭
    另2 台「網豹」及1 台「決戰網」電子遊戲機亦正開啟電源
    供人打玩之狀態，而當場扣得上開電子遊戲機共5 台、遙控
    器2 個、機台內之新台幣10元硬幣2 枚，查獲上情。
二、案經高雄市政府警察局前鎮分局報告臺灣高雄地方法院檢察
    署檢察官偵查起訴。
    理  由
一、證據能力：
  (一)按被告以外之人於審判外之言詞或書面陳述，除法律有規定
    者外，不得作為證據。次按除顯有不可信之情況外，公務員
    職務上製作之紀錄文書、證明文書，得為證據，刑事訴訟法
    第159 條第1 項、第159 條之4 第1 款分別定有明文。查卷
    附高雄市政府營利事業登記證，為高雄市政府所屬公務員基
    於其權責所製發之足以證明該營業場所係經國家許可之證明
    文件，乃為例常公務過程中製作之證明文書，並非針對本案
    所製作，依上揭刑事訴訟法第159 條之4 第1 款規定，公務
    員職務上製作之證明文書，應有證據能力。
  (二)又被告以外之人於審判外之陳述，雖不符前四條之規定，而
    經當事人於審判程序同意作為證據，法院審酌該言詞陳述或
    書面陳述作成時之情況，認為適當者，亦得為證據，刑事訴
    訟法第159 條之5 第1 項亦定有明文。查卷附證人乙○○於
    警詢中之陳述，性質上屬於被告以外之人於審判外之言詞陳
    述；又卷附高雄市政府警察局臨檢現場紀錄表、高雄市政府
    警察局行政科專勤組搜索扣押筆錄、扣押物品目錄表、經濟
    部商業司96年1 月31日經商3 字第09602012760 號函、經濟
    部96年5 月24日經訴字第09606068340 號訴願決定書各1 份
    ，性質上係屬具有犯罪調查權限之司法警察或電子遊戲機主
    管機關於審判外之書面陳述，且該等文件俱係為特定刑事案
    件所製作，非屬刑事訴訟法第159 條之4 所定之例外情形，
    故該等文件原亦不具證據能力，然檢察官、被告等明知上揭
    言詞陳述及書面陳述不得為證據，於本院審理中均同意引為
    證據，本院復審酌該等言詞陳述及書面之製作均係該等公務
    員於其權責範圍內根據實際狀況所製作，並無非法取得之不
    適當情形，其作成之外部情況並無不當，揆諸前揭說明，自
    得採為認定事實之依據。
  (三)末按照片之性質固有證據與非供述證據之爭論，然審酌照片
    係傳達照相當時現場情況，而透過照片傳達的情形與現場真
    實情形，在內容上的一致性，透過機械的正確性來加以保障
    ，換言之，照片並不存在人對現實情形的知覺、記憶所經常
    發生的表現錯誤，是認照片之性質係非供述證據，並無傳聞
    法則之適用，且於此亦別無證據證明本件現場蒐證照片12幀
    有經偽造、變造之情形，自有證據能力，附此敘明。
二、訊據被告丙○○固坦承係BAT 超商的登記負責人，且未依規
    定申請電子遊戲場業之營利事業登記，及自95年8 月29日起
    至上揭為警查獲之時止，上開5 台機台均置於BAT 超商等事
    實，被告乙○○固亦坦認受雇於丙○○、於員警臨檢之時確
    有按下櫃檯下方之電腦機台電源控制鈕等事實。然其二人均
    否認有何違反電子遊戲場業管理條例之犯行，被告丙○○辯
    稱：上開扣案機台僅是電腦，並非電子遊戲場業管理條例所
    規定之電子遊戲機，且伊自95年8 月29日盤下BAT 超商時，
    該等機台即已置放於超商內，然均未插電使用云云；被告乙
    ○○則以：扣案機台並未插電營業，係員警前來查緝時自行
    開啟，伊並非故意將電腦機台之電源關閉，當時是正要開門
    進入倉庫，要開倉庫門需要按該開關云云置辯。經查：
  (一)被告丙○○為「BAT 超商」之負責人，自95年8 月29日起接
    手經營該超商，並於同日起僱用被告乙○○擔任店員等情，
    業據被告丙○○供承在卷，及被告乙○○於警詢、偵查中均
    供承在該處上班約1 週等語明確，且有卷附高雄市政府營利
    事業登記證1紙為佐，此部分事實，堪以認定。
  (二)扣案機台均插電營業，而供不特定客人把玩等情，業據證人
    即查獲本案之員警陳信雄於本院審理時證稱：其與員警孫志
    郎到場時，看到店內進門後左手邊牆邊擺設2 台電腦機台，
    其中1 台畫面是雅虎奇摩畫面，乃由其負責前去控制櫃台，
    孫志郎負責在電腦前面檢查並拍照，其前往櫃檯向店員即被
    告乙○○出示證件並表明員警身分，被告乙○○立即將手伸
    到櫃台下方，電腦畫面隨即斷電消失，其隨即向被告乙○○
    宣讀權利後進行附帶搜索，在其所站櫃台下方看見控制電腦
    電源的開關及開分遙控器，又因為看到店內後方另有一個門
    ，乃向被告乙○○詢問，並請其同意後開起該門，進入該倉
    庫時即看到3 台電腦均顯示遊戲的畫面等語明確。且證人乙
    ○○亦於警詢時陳稱警方查獲時機台均有插電營業，及嗣於
    本院審理時在前揭證人陳信雄證述後並改口證稱員警到達時
    ，店內賣場所擺放之2 台電腦確實有插電且開啟等語明確，
    此外，復有現場照片12幀在卷可稽。證人乙○○雖另於本院
    審理時證稱：其不知倉庫內之3 台電腦是否已開啟螢幕云云
    ，惟已與其上揭警詢陳述不符，佐以被告乙○○於本院審理
    中供承：警詢時員警並無不法行為，亦未強迫其應為如何陳
    述等語，及證人乙○○係與員警陳信雄同時進入上揭倉庫，
    業據證人陳信雄結證明確，其應可與員警陳信雄同時目睹置
    於倉庫之3 台電腦機台螢幕是否開啟等情，其上揭基於自由
    意志所為警詢陳述，應可採信；況其前於本院96年1 月18
    日準備程序時，猶以被告身分極力辯稱：員警來臨檢前，僅
    有賣場內其中1 台電腦之電源有開啟，員警來時才將其他電
    腦開啟，並且試投問其可否比倍等語，卻於員警陳信雄於本
    院審判期日結證上情明確後，而改證稱：賣場內2 台電腦均
    有插電開啟，倉庫內之3 台機台之螢幕是否已開啟其不復記
    憶云云，則對照其前為答辯時振振有詞及在聽聞員警陳信雄
    證言後閃爍其詞、避重就輕之態度，亦可佐認其已有畏罪情
    虛之心態，佐以其為上開超商之店員，且已涉及共犯本件違
    法經營電子遊戲場業之刑事責任等情，則其此部分所證，顯
    係為免自身罹於刑責任而為避重就輕之證言，顯不足採。準
    此，扣案之電腦機台確有插電營業一節，亦堪可認定。
  (三)被告乙○○雖又辯稱伊並非故意將電腦之電源開關切掉，當
    時是正要開門進入倉庫，要開倉庫門需要按該開關云云，惟
    被告乙○○按下櫃檯下方之開關後，賣場內2 台電腦機台之
    畫面隨即消失，業據員警陳信雄結證明確，已如前述，顯見
    該開關確係連結電腦機台之電源，又被告乙○○嗣又證稱其
    不知悉該倉庫門是否為電動門，則果如此，其主觀上顯亦不
    可能為開啟倉庫門而按下該電源控制鈕，其所證亦與上開辯
    解矛盾，況當時員警陳信雄、孫志郎係先於櫃檯查緝完畢，
    才發現店內後方另有一門等情，亦據證人陳信雄證述在卷，
    則於員警陳信雄出示身分證件表明臨檢身分時，被告乙○○
    顯亦無正欲進入倉庫之情事等情綜合觀之，被告乙○○顯係
    明知該開關係電腦機台之電源開關，而為避免警方查緝始按
    下該開關以切掉電腦機台電源，至堪認定，被告乙○○上開
    所辯，委無可採。
  (四)被告丙○○雖辯稱扣案之電腦機台並非電子遊戲場業管理條
    例所規範之電子遊戲機云云。惟：按電子遊戲場業管理條例
    所稱電子遊戲機，指利用電、電子、電腦、機械或其他類似
    方式操縱，以產生或顯示聲光影像、圖案、動作之遊樂機具
    ，或利用上述方式操縱鋼珠或鋼片發射之遊樂機具，電子遊
    戲場業管理條例第4 條第1 項定有明文。而就本件扣案電腦
    機台之玩法，業據被告乙○○於警詢時供承：網豹3 台、決
    戰網1 台、鑽豹1 台，均可累積分數、轉押注及比倍，把玩
    機台之10元硬幣可向店員兌換等語。況本件扣案機台經送上
    開主管機關經濟部鑑定結果，亦據其覆以：本部以往針對利
    用電腦建置網路供人擷取或下載遊戲（即資訊休閒業）與電
    子遊戲場業之定義有別，當時將兩者視為不同行業，主要區
    別為(1)電子遊戲機有專屬主機板並提供單一或固定之遊戲軟
    體，而資訊休閒業係利用網路功能提供消費者至國外網站擷
    取或下載遊戲軟體娛樂；(2)電子遊戲機為計次投代幣收費，
    而資訊休閒業為計時收費。惟現今電腦功能大增，另行增加
    各式遊戲軟體或利用網路連結遊戲，已非難事，若干商家利
    用個人電腦以網路連線或單機方式，若提供遊戲（如：麻將
    、賽馬、水果盤或非屬電子遊戲機之變異體娛樂類機具）與
    本部所評鑑分類通過之電子遊戲機性質既屬相符，並因此營
    利，即涉及違反「電子遊戲場業管理條例」，應由各直轄市
    、縣（市）政府逕依職權送交司法機關辦理... 茲依貴院檢
    附說明資料所示，業者以電腦組裝提供遊戲（如：網豹BAR
    等變異體機具，因具有射倖性及轉押性、得分等特性）供不
    特定人娛樂，並因此營利（投幣裝置或收取費用），上開遊
    戲內容既與本部所評鑑分類通過之「娛樂類」電子遊戲機性
    質相符，依上揭會議結論，應屬電子遊戲場業管理條例規範
    之電子遊戲機範疇，亦有經濟部商業司96年1 月31日經商3
    字第09602012760 號函1 件在卷為憑，綜上，堪認被告所擺
    設之上開機具，外表雖偽以電腦之形式，惟均係利用電腦方
    式操縱以產生聲光影像，且其均設有投幣孔裝置，顧客須按
    次投入代幣計費把玩，仍係利用電腦原理及相關之電腦配件
    裝置以顯示聲光影像、圖案及動作，且具有固定之程式軟體
    ，應認屬電子遊戲場業管理條例所規範之電子遊戲機無疑。
    被告丙○○雖又提出經濟部96年5 月24日經訴字第09606068
    34 0號訴願決定書為其論據，惟觀諸該訴願決定書之內容，
    係認「BAT 超商」合於小規模營業標準，得免依商業登記法
    申請登記，而認原處分以該店未經核准營業設立登記，擅自
    經營電子遊戲場業務，有違商業登記法第3 條，命令停止營
    業之處分於法不合為由，予以撤銷原處分，而商業登記法所
    規範之「小規模營業標準」係著重其營業規模、營業稅之核
    課所為之相關規範，與本案扣案之電腦機台是否為電子遊戲
    場業管理條例所規範之電子遊戲機，並無直接關聯，是亦難
    據該經濟部訴願決定書逕為有利被告等之認定。則被告丙○
    ○此部分所辯，即無可採。
  (五)綜參上證，前揭超商內之機台既均插電營業，且均為電子遊
    戲場業管理條例所規範之電子遊戲機，被告丙○○又為上揭
    超商之負責人，其顯有違法經營電子遊戲場業之行為。另被
    告乙○○既於警詢時供承打玩扣案機台之零錢可向店員兌換
    ，而有違法參與營業行為，且被告乙○○確有故意按下電腦
    機台之電源開關，以規避警察查緝之舉動，亦可認被告乙○
    ○主觀上亦明知該等機台係違法營業，則被告乙○○與被告
    丙○○就上揭違法經營電子遊戲場業之行為，有犯意聯絡及
    行為分擔自明。被告丙○○、乙○○前揭犯行，洵堪認定，
    應予依法論科。
三、按未依電子遊戲場業管理條例規定辦理營利事業登記者，不
    得經營電子遊戲場業，違反者應予處罰，電子遊戲場業管理
    條例第15條、第22條分別定有明文。又所謂電子遊戲場「業
    」，係指以反覆同種類之行為為目的之社會活動而言，執行
    此項業務，縱令欠缺形式上之條件，仍無礙於業務之性質，
    因此不論行為人是否「專營」電子遊戲場業，亦不問經營是
    否需達「一定之規模」，均無礙於電子遊戲場業管理條例相
    關規定之適用（最高法院90年臺非字第276 號判決參照）。
    核被告丙○○、乙○○所為，均係違反電子遊戲場業管理條
    例第15條之未經辦理營利事業登記而擅自經營電子遊戲場業
    之規定，而犯同條例第22條之罪。被告2 人間，就上開犯行
    ，有犯意聯絡及行為分擔，均為共同正犯。被告等自95年8
    月29日至95年9 月1 日為警查獲時止，於上開超商擺放電子
    遊戲機之營業行為，持續進行時間雖有4 天，然按經營電子
    遊戲場業之行為，本質上即含有反覆為之之特質，故上開反
    覆持續之行為仍應各論以單純一罪。爰審酌被告等未經主管
    機關許可，竟擅自在上址擺設電子遊戲機具，規避行政管理
    ，影響社會秩序，被告乙○○於偵、審中均否認犯行，經本
    院傳訊證人陳信雄到庭具結為證後，因見事跡敗漏，乃不得
    不坦認置於賣場內之2 台機台確有插電營業等事實，惟仍避
    重就輕，未能坦承犯行，難認有悔意，被告丙○○則自始至
    終均否認犯行，於員警陳信雄到庭結證明確後，仍飾詞狡辯
    ，浪費司法資源甚鉅，2 人犯罪後態度均屬不佳，行為實有
    不當，惟念其等均無前科，有卷附臺灣高雄地方法院檢察署
    刑案資料查註紀錄表、台灣高等法院被告前案紀錄表各1 份
    可憑，其所擺設之機台僅有5 台，營業時間僅有4 日，規模
    尚小，暨其犯罪之動機、目的、手段等一切情狀，分別量處
    如主文所示之刑，併審酌被告丙○○為國中畢業，前曾擔任
    海軍，每月收入近4 萬元，經濟狀況尚可，被告乙○○現就
    讀高職，目前無業，生活端賴家人供應等情，業據其等供明
    在卷，各諭知如主文所示易科罰金之折算標準，以資懲儆。
    扣案之電子遊戲機台「網豹」3 台、「鑽豹」1 台、「決戰
    網」1 台（均含主機、螢幕、鍵盤），係被告丙○○所有供
    犯罪所用之物，業據其供明在卷，另扣案10元硬幣2 枚，均
    係自扣案電子遊戲機內取出，為被告丙○○因上開犯罪所得
    之物，又被告乙○○既與被告丙○○共為本件犯行，依共同
    正犯責任共同之原則，爰依刑法第38條第1 項第2 款、第3
    款之規定，對被告丙○○、乙○○均併予宣告沒收。
據上論斷，應依刑事訴訟法第299 條第1 項前段，電子遊戲場業
管理條例第15條、第22條，刑法第11條前段、第28條、第41條第
1項 前段、第38條第1 項第2 款、第3 款，判決如主文。
本案經檢察官甲○○到庭執行職務。
中　　華　　民　　國　　96　　年　　6 　　月　　27　　日
                  刑事第十六庭  審判長法  官  黃惠玲
                                      法  官  郭宜芳
                                      法  官  黃苙荌
以上正本證明與原本無異。
如不服本判決，應於收受送達後10日內向本院提出上訴書狀。
中　　華　　民　　國　　96　　年　　6 　　月　　27　　日
                                      書記官  郭育秀
附錄本件論罪科刑法條：
電子遊戲場業管理條例第22條
違反第15條規定者，處行為人1 年以下有期徒刑、拘役或科或併
科新台幣50萬元以上250 萬元以下罰金。
電子遊戲場業管理條例第15條
未依本條例規定辦理營利事業登記者，不得經營電子遊戲場業。
